【裁判字號】    92,交上訴,110
【裁判日期】    921107
【裁判案由】    業務過失致死
【裁判全文】
臺灣高等法院高雄分院刑事判決                  九十二年度交上訴字第一一號
    上  訴  人  台灣屏東地方法院檢察署檢察官
    被      告  丙○○
右上訴人因被告業務過失致死案件，不服台灣屏東地方法院九十二年度交訴字第五八
號中華民國九十二年八月五日第一審判決（起訴案號：台灣屏東地方法院檢察署九十
二年度偵字第二一０八號），提起上訴，本院判決如左：
    主  文
上訴駁回。
    理  由
一、公訴意旨略以：被告丙○○為長欣汽車貨運公司之聯結車司機，係從事駕駛業務
    之人，於民國九十一年十二月二十六日十時三十分許，駕駛車牌號碼九Ｒ─三五
    九號營業用半聯結車（即砂石車），沿屏東縣瑪家鄉○○段沿山公路，由佳義往
    涼山方向行駛，本應注意會車相互之間隔不得少於半公尺，以避免危險之發生，
    且當時天候為晴天，路況良好，並無其他不能注意之情形，竟疏於注意，在該路
    敦親橋附近，適有被害人張國裕騎乘車牌號碼ＬＡＨ─五三五號機車，後座載有
    沈彥漢（沈彥漢受傷部分嗣已提出告訴並由檢察官移送併辦）沿同一路段，由涼
    山向佳義方向行駛，同樣疏未保持安全之會車間隔，因而雙方發生擦撞，致使前
    揭機車倒地，而被害人受有頭部外傷併顱內出血，於送屏東縣龍泉醫院途中不治
    死亡。因認被告涉犯刑法第二百七十六條第二項業務過失致人於死罪嫌。
二、按犯罪事實應依證據認定之，無證據不得認定犯罪事實；又不能證明被告犯罪者
    ，應諭知無罪之判決，刑事訴訟法第一百五十四條第二項、第三百零一條第一項
    分別定有明文。又認定不利於被告之事實，須依積極證據，苟積極證據不足為不
    利於被告事實之認定時，即應為有利於被告之認定，更不必有何有利之證據（最
    高法院三十年上字第八一六號判例參照）。再刑事訴訟法第一百六十一條已於民
    國九十一年二月八日修甲公布，其第一項規定：檢察官就被告犯罪事實，應負舉
    證責任，並指出證明方法。因此，檢察官對於起訴之犯罪事實，應負提出證據及
    說服之實質舉證責任。倘其所提出之證據，不足為被告有罪之積極證明，或其指
    出證明之方法，無從說服法院以形成被告有罪之心證，基於無罪推定之原則，自
    應為被告無罪判決之諭知（最高法院九十二年台上字第一二八號判決參照）。
三、公訴人認被告涉犯業務過失致死罪嫌，係以：證人金憲政之指證、道路交通事故
    調查報告表一份、現場照片數幀附卷可稽，而被害人確因本件車禍致頭部外傷併
    顱內出血，業經檢察官會同法醫相驗明確，有相驗屍體證明書、驗斷書、勘驗筆
    錄各一份在卷可證，被告未注意車前狀況並隨時採取必要之安全措施、與被害人
    交會時未保持半公尺之間隔，經台灣省高屏澎區車輛行車事故鑑定委員會鑑定其
    有過失，有高屏澎鑑字第九二Ｏ七二五號函一紙在卷可參等為其論據。
四、訊據被告坦承於前揭時、地與被害人騎乘之機車發生擦撞，惟堅決否認有何過失
    ，辯稱：我在自己之車道行駛，被害人越過雙黃線撞上我駕駛之聯結車，我沒有
    過失等語。經查：
(一)按汽車在雙向二車道行駛時，在劃有分向限制線之路段，不得駛入來車之車道內
    ，又分向限制線為雙黃實線，線寬及間隔均為一○公分，用以劃分路面成雙向車
    道，禁止車輛跨越行駛，並不得迴轉，道路交通安全規則第九十七條第二款、道
    路交通標誌標線號誌設置規則第一百六十五條分別定有明文。次按汽車行駛時，
    駕駛人應注意車前狀況，並隨時採取必要之安全措施，道路交通安全規則第九十
    四條第三項固定有明文。然為維持交通之順暢，以符合公眾利益，汽車駕駛人可
    信賴其他參與交通之對方亦能遵守交通規則，同時為必要之注意，謹慎採取適當
    之行動，而對於不可知之對方違規行為並無預防之義務。除非關於他人之違規事
    實已極明顯，同時有充足之時間可採取適當之措施以避免發生交通事故之結果時
    ，才不得以信賴他方定能遵守交通規則為由以免除自己之責任。
(二)被告駕駛前揭聯結車由佳義往涼山方向自南向北行駛，被害人張國裕、告訴人乙
    ○○、證人金憲政三人係大學同學，被害人張國裕騎乘ＬＡＨ─五三五號機車附
    載告訴人沈彥漢，證人金憲政騎乘ＮＧＡ－四九一號機車，均沿同路由涼山往佳
    義方向自北向南行駛，被害人行駛在前，金憲政行駛在後等情，迭據被告、告訴
    人乙○○、證人金憲政陳述一致，足見被告駕駛之聯結車與被害人騎乘之機車係
    對向行駛無誤。
(三)本件肇事後，被害人之機車自分向限制雙黃線處起，在南向車道，向西南南方向
    延伸，留有約十公尺之刮地痕，被害人之機車向右倒地，機車車頭無撞擊跡象等
    情，有道路交通事故調查報告表一份、事故現場照片十張在卷可稽（警卷）。證
    人即處理現場之承辦警員雷建仁於原審證稱：本件車禍是我處理，上開調查報告
    表所示Ｃ車是金憲政騎的機車，他的機車刮地痕接近雙黃線處，但未越過雙黃線
    ，金憲政當時說他是自己摔倒，Ｂ車是張國裕的機車，他的機車刮地痕剛好是在
    雙黃線的中間，我現在還有印象，我不是看我繪製的現場圖說的，我記得刮地痕
    是從往佳義方向的分隔線即南下分隔線上開始的，Ｃ、Ｂ車的括地痕很明顯可區
    隔出來等語，足證被害人張國裕騎乘之ＬＡＨ─五三五號機車碰撞倒地處係起始
    於南向分向限制雙黃線之中間，甚為明灼。
(四)證人金憲政於警訊證稱：被害人之機車係撞到被告之砂石車左後輪等語，而告訴
    人乙○○於警訊及原審均指稱：被害人係撞及被告左側車身等語，由其二人之陳
    述可知，本件車禍撞擊點為被告所駕駛之聯結車左側車身，應可認定。又被害人
    之機車碰撞倒地處係分向限制雙黃線之中間，被害人之機車係向右倒地，機車車
    頭無撞擊跡象等情，業如前述，依一般經驗法則判斷，刮地痕係金屬與地面磨擦
    所產生之痕跡，因此，上開刮地痕應係被害人之機車向右側倒地後始產生之痕跡
    ，據此推論，本件車禍之撞擊點應非被害人機車刮地痕之起點，而係被害人機車
    刮地痕起點之偏東位置（即被害人之機車左側），亦即在被告之車道上，始符情
    理。再由被害人之機車車頭並無撞擊跡象顯示，應係被害人之機車偏左行駛至被
    告之車道上，致被害人之機車左側與被告之聯結車左側發生擦撞，被害人之機車
    乃向右倒地，應可認定。證人金憲政於偵查中亦證稱：肇事地點是大彎道，我同
    學（指被害人）在轉彎時稍微出線（指超過分向雙黃線），砂石車就出現了等語
    （相驗卷第二十九頁反面），而證人金憲政為被害人之同學，應無迴護被告之可
    能，且其證詞與道路交通事故調查報告表所示被告之機車刮地痕相符，其證言應
    可採信。
(五)被告所駕駛之聯結車車寬為二點五公尺，而其所行駛之北向車道寬為三點九公尺
    ，此有前揭肇事現場圖、被告車籍資料在卷可稽，足證被告之聯結車車體寬度未
    逾車道寬度。再本件車禍係被害人之機車左側與被告之聯結車左側擦撞，並非二
    車車頭對撞，且撞擊點係在被告之車道上，因此，被告應無逾越分向限制雙黃線
    行駛之情形。又肇事地點之分向限制雙黃線寬度為三十公分，有上開道路交通事
    故調查報告表可佐，倘被害人之機車於肇事當時亦未逾越分向限制雙黃線行駛，
    縱被告之聯結車與被害人之機車相會時未保持五十公分之距離，惟二車至少已有
    三十公分（即分向限制雙黃限之寬度）之間隔距離，二車亦無發生擦撞之可能。
    參諸上情，足見本件車禍應係被害人騎乘機車逾越分向限制雙黃線行駛致擦撞被
    告之聯結車左側所致，被害人顯有過失至明。至被告按遵行方向在其車道內行駛
    ，亦信賴被告應按遵行方向在對向車道內行駛，被害人之機車突然闖入其車道內
    ，被告縱盡其注意之能事，仍無法防止及規避被告之違規行為；另告訴人乙○○
    、證人金憲政於原審均稱：事故地點係在彎道處，於瞬間發現被告車輛後即發生
    碰撞等語，被告於偵查中亦供稱：係於轉彎換檔之際始看見被害人等語（相驗卷
    第二十八頁），是以，並無積極證據足認被告於發現被害人違規之事實時，尚有
    充足之時間可以採取適當之措施以避免事故之發生；準此，被告於會車時有無注
    意保持五十公分之間隔，應非本件車禍之肇因，被告應無過失可言。台灣省高屏
    澎區車輛行車事故鑑定委員會認為被告與被害人會車時互未保持安全間隔同為肇
    事原因云云（見相驗卷第五十六頁），尚有未洽，本院不予採酌。
(六)告訴人乙○○雖於原審指稱：肇事前，我們機車距離雙黃線約六十公分至一公尺
    左右，因為當時我有看著前方視線，可以看出我們雖然靠近雙黃線，但未越線云
    云，依其所述，則被害人之機車刮地痕起點應係在南向車道上且至少距離分向限
    制雙黃線約六十公分，方符情理，然其所述上情與前揭道路交通事故調查報告表
    所示及證人雷建仁之證詞不符，顯非真實，不足採信。
五、綜上所述，本院調查所得證據，不足以證明被告就本件車禍之發生有何過失。此
    外，復查無其他積極證據足認被告確有業務過失致死犯行，揆之首開說明，應認
    為不能證明被告犯罪，自應為無罪之諭知。原審法院諭知被告無罪，並無不合，
    檢察官上訴意旨指摘原判決諭知被告無罪不當，核無理由，應予駁回。
據上論斷，應依刑事訴訟法第三百六十八條，判決如主文。
本案經檢察官鄭文貴到庭執行職務。
中    華    民    國      九十二      年      十一      月     七       日
                              臺灣高等法院高雄分院刑事第六庭
                                  審判長法官  王憲義
                                        法官  張意聰
                                        法官  范惠瑩
右甲本證明與原本無異。
如不服本判決應於收受本判決後十日內向本院提出上訴書狀，其未述上訴理由者，
並得於提起上訴後十日內向本院補提理由書狀（均須按他造當事人之人數附繕本)「
切勿逕送上級法院」。
                                      書記官  呂明燕
中    華    民    國      九十二      年      十一      月     七       日


司法院資訊處製作；財團法人民間司法改革基金會備份。
